---
title: "datavisualisation_avec_r_groupe_32"
author: "Alexis LEMPERIERE, Antoine RAULT"
date: "27 février 2019"
output: html_document
---

```{r setup, include=FALSE}
knitr::opts_chunk$set(echo = TRUE)
library(tidyverse)
library(xlsx)
library(scales)
library(date)
library(ggrepel)
```

## Import des données

Données issues du BLS, importées au format xlsx

```{r import, results = 'hide'}
data <- read.xlsx(file="P:/unemplyment_rate.xlsx",sheetIndex = 1,header = FALSE)

data2 <- data[,c(1,2)]

names(data2) <- c("year", "unemployment rate")
```


## Version minimale

```{r g1}
data2 %>%
  ggplot(aes(x=year,y=`unemployment rate`))+
  geom_line()+
  theme_minimal()
```


## Ajustement de la légende sur l'axe des ordonnées

```{r g2}
data2 %>%
  ggplot(aes(x=year,y=`unemployment rate`))+
  geom_line()+
  scale_y_continuous(limits = c(0,12))+
  theme_minimal()
```





## Ajustement des valeurs dans la légende des y
```{r g3}
data2 %>%
  ggplot(aes(x=year,y=`unemployment rate`))+
  geom_line()+
  scale_y_continuous(breaks=seq(0,12,2),limits = c(0,12))+
  theme_minimal()
```


## Début de la légende en y à 2
```{r g4}
data2 %>%
  ggplot(aes(x=year,y=`unemployment rate`))+
  geom_line()+
  scale_y_continuous(breaks=seq(0,12,2),limits = c(2,12))+
  theme_minimal()
```



## Suppression partielle de lignes du quadrillage
```{r g5}
data2 %>%
  ggplot(aes(x=year,y=`unemployment rate`))+
  geom_line()+
  scale_y_continuous(breaks=seq(0,12,2),limits = c(2,12))+
  theme_minimal()+
  theme(panel.grid.minor = element_blank())
```


## Formatage de la légende des x
```{r g6}
data2 %>%
  ggplot(aes(x=year,y=`unemployment rate`))+
  geom_line()+
  scale_y_continuous(breaks=seq(0,12,2),limits = c(2,12))+
  scale_x_date(date_breaks = "6 months",labels = date_format("%m/%y"))+
  theme_minimal()+
  theme(panel.grid.minor = element_blank())
```


## Début de la légende en x à partir de 01/07 + ajout de points + ajout de valeur
```{r g7}
data2 %>%
  ggplot(aes(x=year,y=`unemployment rate`))+
  geom_line()+
  geom_point()+
  geom_text(label=data2$`unemployment rate`)+
  scale_y_continuous(breaks=seq(0,12,2),limits = c(2,12))+
  scale_x_date(date_breaks = "6 months",labels = date_format("%m/%y"),limits = c(min(data2$year)-92, max(data2$year)))+
  theme_minimal()+
  theme(panel.grid.minor = element_blank())
```


## Creation d'une nouvelle table pour n'afficher que les points qui nous interessent (min, max et derniere valeur)
```{r newtable}
data3<-data2

##Suppression de toutes les lignes qui ne nous interessent pas
b1 <- c(3,48)
b2 <- seq(1,48,1)
b3 <- setdiff(b2,b1)
b3
for (i in b3){
  data3$year[i]<-NA
}
data3 <- data3[-which(is.na(data3$year)),]
```



## Ajout des 3 étiquette de valeurs 
```{r g8}
data2 %>%
  ggplot(aes(x=year,y=`unemployment rate`))+
  geom_line()+
  geom_point(mapping = aes(x=year,y=`unemployment rate`))+
  geom_label(label=data3$`unemployment rate`, data = data3, hjust=1,vjust=-0.2)+
  scale_y_continuous(breaks=seq(0,12,2),limits = c(2,12))+
  scale_x_date(date_breaks = "6 months",labels = date_format("%m/%y"),limits = c(min(data2$year)-92, max(data2$year)))+
  theme_minimal()+
  theme(panel.grid.minor = element_blank())
```



## Creation d'une nouvelle variable pour l'affichage des etiquettes
```{r newvar}
data3["etiquette"] <- NA
data3$etiquette[1] <- "Mars07 
4.4%"
#data3$etiquette[2] <- "Oct09 
#"10%"
data3$etiquette[2] <- "Dec10 
9.3%"
```


## Affichage des nouvelles étiquettes de valeurs et changement des étiquettes dans la légende des y  
```{r g9}
data2 %>%
  ggplot(aes(x=year,y=`unemployment rate`))+
  geom_line()+
  geom_point(mapping = aes(x=year,y=`unemployment rate`))+
  geom_label(label=data3$etiquette, data = data3, hjust=0.7,vjust=-0.2)+
  scale_y_continuous(breaks=seq(2,12,2),limits = c(2,12),labels = c("2%","4%","6%","8%","10%","12%"))+
  scale_x_date(date_breaks = "6 months",labels = date_format("%m/%y"),limits = c(min(data2$year)-92, max(data2$year)))+
  theme_minimal()+
  theme(panel.grid.minor = element_blank())
```

## Creation d'une variable groupe
```{r group}
data2["groupe"] <- FALSE
data2$groupe[3] <- TRUE
data2$groupe[34] <- TRUE
data2$groupe[48] <- TRUE
```


## Modification des couleurs de la courbe et des points (différenciation entre points avec étiquette de valeur et point sans)
```{r g10}
data2 %>%
  ggplot(aes(x=year,y=`unemployment rate`))+
  geom_line(color = "#5472AE")+
  geom_point(mapping = aes(x=year,y=`unemployment rate`, color= groupe, size = groupe), show.legend = FALSE)+
  scale_color_manual(values = c('#5472AE','#FF0000'))+
  scale_size_manual(values = c(1,3))+
  geom_label(label=data3$etiquette, data = data3, hjust=0.7,vjust=-0.2)+
  scale_y_continuous(breaks=seq(2,12,2),limits = c(2,12),labels = c("2%","4%","6%","8%","10%","12%"))+
  scale_x_date(date_breaks = "6 months",labels = date_format("%m/%y"),limits = c(min(data2$year)-92, max(data2$year)))+
  theme_minimal()+
  theme(panel.grid.minor = element_blank())

```


## Ajustement des étiquettes (ecriture en gras et en rouge), modification des étiquettes pour la légende des x
```{r g11}
data2 %>%
  ggplot(aes(x=year,y=`unemployment rate`))+
  geom_line(color = "#5472AE")+
  geom_point(mapping = aes(x=year,y=`unemployment rate`, color= groupe, size = groupe), show.legend = FALSE)+
  scale_color_manual(values = c('#5472AE','#FF0000',"#FF0000"))+
  scale_size_manual(values = c(1,3))+
  geom_text(mapping = aes(fontface=2,color="red"),label=data3$etiquette, data = data3, hjust=0.5,vjust=1.2,show.legend = FALSE)+
  geom_text(x=data2$year[34],y=10,mapping = aes(fontface=2,color="red"),label="Oct09
    10%",hjust=0.7,vjust=-0.3,show.legend = FALSE)+
  scale_y_continuous(breaks=seq(2,12,2),limits = c(2,12),labels = c("2%","4%","6%","8%","10%","12%"))+
  scale_x_date(name= element_blank(),breaks = seq(from = as.Date("2007-01-01"), to = as.Date("2011-01-01"), by = "6 month"),labels = c("jan-07","jul-07","jan-08","jul-08","jan-09","jul-09","jan-10","jul-10","jan-11"),limits = c(min(data2$year)-92, max(data2$year)))+
  theme_minimal()+
  theme(panel.grid.minor = element_blank())

```

## Ajout des titres, sous-titres, Source
```{r final}
data2 %>%
  ggplot(aes(x=year,y=`unemployment rate`))+
  geom_line(color = "#5472AE")+
  geom_point(mapping = aes(x=year,y=`unemployment rate`, color= groupe, size = groupe), show.legend = FALSE)+
  scale_color_manual(values = c('#5472AE','#FF0000',"#FF0000"))+
  scale_size_manual(values = c(1,3))+
  geom_text(mapping = aes(fontface=2,color="red"),label=data3$etiquette, data = data3, hjust=0.5,vjust=1.2,show.legend = FALSE)+
  geom_text(x=data2$year[34],y=10,mapping = aes(fontface=2,color="red"),label="Oct09
    10%",hjust=0.7,vjust=-0.3,show.legend = FALSE)+
  scale_y_continuous(breaks=seq(2,12,2),limits = c(2,12),labels = c("2%","4%","6%","8%","10%","12%"))+
  scale_x_date(name= element_blank(),breaks = seq(from = as.Date("2007-01-01"), to = as.Date("2011-01-01"), by = "6 month"),labels = c("jan-07","jul-07","jan-08","jul-08","jan-09","jul-09","jan-10","jul-10","jan-11"),limits = c(min(data2$year)-92, max(data2$year)))+
  theme_minimal()+
  theme(panel.grid.minor = element_blank())+
  labs(
    #size = "population of people living in households, people aged 16 or more",
    title = "Unemployment still high after rocketing in 2008",
    subtitle = "Monthly unemployment rate in the USA, seasonally adjusted",
    caption = "Source : US Bureau of Labor Statistics, Current Population Survey
    Scope : Population of people living in households, people aged 16 or more"
  )

```


