---
title: "DM Visualisation de données avec R - Groupe 30"
author: "Wafa Gabouj & Paul Gehin"
output:
  html_document: default
  pdf_document: default
---

```{r setup, include=FALSE}
knitr::opts_chunk$set(echo = TRUE)
```

#Graphique 13

## Importation des données

Les données proviennent de la même source que le graphique fourni (BLS).
Nous avons utilisé les données du "Current Population Survey" (https://www.bls.gov/web/empsit/cpsee_e07.htm).
Ne pouvant pas choisir les dates des données, nous avons utilisé les archives du web afin d'obtenir des données anciennes.
Cependant, nous n'avons pas pu obtenir les données sur trois trimestres.
Nous avons alors décidé d'utiliser les données du graphique pour un trimestre et de laisser les deux autres en données manquantes.

```{r}
data <- data.frame(quarter = c("2007 4th",
                            "2008 1st",
                            "2008 2nd",
                            "2008 3rd",
                            "2008 4th",
                            "2009 1st",
                            "2009 2nd",
                            "2009 3rd",
                            "2009 4th",
                            "2010 1st",
                            "2010 2nd"),
                   unemployed = c(7,
                               NA,
                               NA,
                               9.333,
                               10.691,
                               12.666,
                               14.341,
                               14.922,
                               15.349,
                               14.882,
                               14.871))

```


##Importation packages
```{r eval=FALSE}
install.packages("ggthemes")
```

```{r message=FALSE, warning=FALSE}
library(ggplot2)
library(tidyverse)
library(ggthemes)
```
## Graphiques

### Graphique job loss

```{r message=FALSE, warning=FALSE}
data.frame(quarter = c("2007 4th",
                            "2008 1st",
                            "2008 2nd",
                            "2008 3rd",
                            "2008 4th",
                            "2009 1st",
                            "2009 2nd",
                            "2009 3rd",
                            "2009 4th",
                            "2010 1st",
                            "2010 2nd"),
                   jobloss = c(NA,
                               NA,
                               NA,
                               NA,
                               10691-9333,
                               12666-10691,
                               14341-12666,
                               14922-14341,
                               15349-14922,
                               14882-15349,
                               14871-14882)) %>%
  ggplot(aes(x=quarter,y=jobloss)) +
  theme_hc() +
  geom_col(width=0.5,
           fill="steelblue",
           na.rm=TRUE) +
  scale_x_discrete(labels=c("Dec. 2007",
                            "",
                            "",
                            "Sept. 2008",
                            "",
                            "March 2009",
                            "",
                            "",
                            "",
                            "",
                            "June 2010")) +
  scale_y_continuous(limits = c(-500,2100)) +
  theme(text = element_text(size=10),
        axis.text.x = element_text(angle=45, hjust=1)) +
  geom_text(aes(label=round(jobloss,2)),
            size = 4,
            position=position_dodge(width=0.9),
            vjust=-0.5,
            colour = "red",
            fontface = "bold",
            na.rm=TRUE) +
  labs(x = NULL,
       y = "Persons who loses their jobs (in thousands)",
       title = "United States' jobs on the loose after the subprime mortgage crisis",
       subtitle = "Job loss, seasonally adjusted",
       caption = "Source: BLS (https://www.bls.gov/web/empsit/cpsee_e07.htm)")
```

Ce graphique possède moins d'informations (à cause des données manquantes) que le graphique que l'on a retenu et est bien moins lisible.

Cependant, il permet de se rendre compte facilement de la forte hausse de chômeurs en 2008/2009.

### Graphique final

```{r message=FALSE, warning=FALSE}
data %>%
  ggplot(aes(x=quarter,y=unemployed)) +
  theme_hc() +
  geom_col(width=0.5,
           fill="steelblue",
           na.rm=TRUE) +
  scale_x_discrete(labels=c("Dec. 2007",
                            "",
                            "",
                            "Sept. 2008",
                            "",
                            "March 2009",
                            "",
                            "",
                            "",
                            "",
                            "June 2010")) +
  scale_y_continuous() +
  theme(text = element_text(size=14),
        axis.text.x = element_text(angle=45, hjust=1)) +
  geom_text(aes(label=str_c(round(unemployed,1)," M")),
            size = 4,
            nudge_y = 0.8,
            colour = "red",
            fontface = "bold",
            na.rm=TRUE) +
  labs(x = NULL,
       y = "Total unemployed persons (in millions)",
       title = "United States' jobs on the loose after the subprime mortgage crisis",
       subtitle = "Quarterly averages of unemployed persons, seasonally adjusted",
       caption = "Source: BLS (https://www.bls.gov/web/empsit/cpsee_e07.htm)")
```