---
title: 'DM : Data Visualization - Grp 29'
author: "Habib C, Mathilde E"
date: "24 février 2019"
output:
  word_document: 
    keep_md: yes
  pdf_document: default
  html_document: default
---


```{r setup, include=FALSE}
knitr::opts_chunk$set(echo = TRUE)
rm(list = ls())
```


```{r,include=FALSE}

#data.table : fread
if(!require(data.table)) install.packages("data.table")
require(data.table)

#ggplot2
if(!require(ggplot2)) install.packages("ggplot2")
require(ggplot2)

#tidyverse
if(!require(tidyverse)) install.packages("tidyverse")
require(tidyverse)

#ggthemes
if(!require(ggthemes)) install.packages("ggthemes")
require(ggthemes)

#ggrepel
if(!require(ggrepel)) install.packages("ggrepel")
require("ggrepel")

```


# I - Import  et Préparation des données


## 1-1 Import et sélection de la période d'intérêt
```{r}
#import
dataset <- fread("../data/dataset.csv")

#sélection de la période d'étude : 1990 -> 2012
dataset <- dataset[Year %in% 1990:2012]
head(dataset)
```
Source: Florida Departement of Law Enforcement (2008).Crime in Florida, 1971-2007 Florida uniform report [Computer program],Tallahassee, FL :FDLE. [dataset](https://docs.google.com/spreadsheets/d/1-kFDDxN7_APdaUwZpUdqN4O6Oh1vKVJreGqopyXyboI/edit#gid=695259917)



## 2-2 Gestion des données manquantes


Vu que notre table présente des données manquantes, nous avons fait le choix de les estimer en s'aidant de *plot digitizer*.

```{r}
Years <- 2008:2012
Values <- c(775,700,680,699,721) #données observées graphiquement

cmp <- 1
while(cmp<=length(Years)){
  dataset[Year== Years[cmp], `Murder by firearm`:= Values[cmp]]
  cmp= cmp +1
}

rm(cmp,Values,Years)
```




#II - Graphique

```{r}
#label to show : chiffres clés qu'on souhaite afficher pour montrer l'évolution du nombre de meurtre
label_to_show <- c(873,rep("",14),521,740,rep("",5),721) 
```


```{r}
ggplot(dataset, aes(x=Year , y=`Murder by firearm`)) + 

#Titre, sous-titre, noms des axes
labs(title="A law that encourages murders ? ",
     subtitle = "Number of murders commited using firearms in Florida since 1990",
     caption= "Source: Florida Departement of Law Enforcement (2008).Crime in Florida, 1971-2007.\n*missing values have been estimated (2008 to 2012) \n\nMathide E, Habib C - 27/02/19",
     x=element_blank(), #ne pas afficher Year sur l'axe des abscisses
     y=element_blank())+ #ne pas afficher le label de y

#tracer les lignes
geom_line(color = "#cb181d")+

#placer les points en plus des lignes
geom_point(color = "#cb181d")+

#afficher les nombres d'intérêts pour des années choisies au préalabe 
geom_text_repel(label=label_to_show,nudge_x = 0.3 ,col="black",size=3.5)+
  
#Avoir le label précisant quand a été instauter la loi   
geom_label_repel(label=c(rep("",15),"2005 : ''Stand your ground'' law enactment",rep("",7)),nudge_y = -65, arrow = grid::arrow(length = unit(0.1, "inches")),box.padding = 0.01)+
  
#changer le theme d'affichage de ggplot : choix du theme stata
theme_stata(scheme = "s1color")
```



